【裁判字號】    99,訴,131
【裁判日期】    990524
【裁判案由】    違反妨害性自主罪
【裁判全文】
臺灣雲林地方法院刑事判決               99年度訴字第131號
公  訴  人  臺灣雲林地方法院檢察署檢察官
被      告  丁○○
選任辯護人  李建忠律師
上列被告因妨害性自主罪案件，經檢察官提起公訴（98年度偵字
第4365號），本院判決如下：
    主  文                                               
丁○○犯強制性交罪，處有期徒刑貳年，緩刑伍年，緩刑期間付
保護管束。
    事  實
一、丁○○（綽號二哥、耳仔）與綽號牛仔之丙○○係朋友關係
    ，兩人之前曾撥打己○○所經營之水漾傳播公司電話，點傳
    播小姐代號00000000（下稱乙○，真實姓名、年籍均詳如卷
    附對照表）與代號00000000Ａ（下稱甲○，真實姓名年籍均
    詳如卷附對照表）一同坐檯陪酒。民國98年6 月27日凌晨0
    時許，丁○○邀丙○○一同至址設雲林縣西螺鎮○○○路水
    玲瓏KTV 喝酒時，復要求水玲瓏之現場經理戊○○聯絡己○○，點名要求乙○、甲○一同前來陪酒。己○○因而駕車從
    雲林縣斗六市搭載乙○、甲○，至丁○○2 人所在之水玲瓏
    KTV 。乙○、甲○到場後，先是應丁○○、丙○○之要求，
    一同唱歌、喝酒。至當日凌晨4 時許，丙○○以外出購物為
    藉口，搭載乙○前往位於雲林縣西螺鎮之愛琴海汽車旅館，
    經徵得乙○之同意後，與乙○發生性行為。嗣水玲瓏KTV 因
    店內顧客不多，欲提早打烊，甲○欲與乙○聯絡時，始發現
    因乙○外出時忘記攜帶手機，而由丁○○與丙○○聯絡後，
    即偕同甲○一同前往其位於雲林縣西螺鎮○○里○○街22號
    之住處等候。俟丙○○與乙○於同日上午6 時左右返回丁○○住處時，丁○○竟基於強制性交之犯意，託詞要求丙○○
    搭載甲○前往水玲瓏KTV 結帳，刻意使公司規定應一起行動
    之乙○與甲○，分開行動，待留下乙○與其獨處後，丁○○
    即以強暴及違反乙○意願之方式，強行脫除乙○上衣、胸罩
    ，因乙○全力反抗，始未能將乙○所著長褲脫下，拉扯中，
    丁○○仍違反乙○意願，以嘴巴親吻乙○之胸部，並將手伸
    入乙○褲子強行撫摸乙○下體（未插入），嗣以手強壓乙○
    頭部至其陰莖處，將其陰莖塞入乙○嘴（口腔）內，使乙○
    在違反其意願下為其口交，而為強制性交行為得逞。嗣因甲○前往水玲瓏KTV 時，去電聯絡乙○均無人接聽，察覺有異
    ，即迅速電召己○○前來搭載，並在丙○○的帶領下，一同
    前往丁○○上開住處敲門，丁○○始任由乙○離去，而乙○
    上車後，將上情告知甲○，並在己○○之載送下，前往醫院
    驗傷，由醫院代為報案，始循線查悉上情。
二、案經乙○訴由雲林縣警察局西螺分局報請臺灣雲林地方法院
    檢察署檢察官偵查起訴。
    理  由
甲、證據能力部分：
一、按被告以外之人於偵查中向檢察官所為之陳述，除顯有不可
    信之情況者外，得為證據，刑事訴訟法第159 條之1 第2 項
    定有明文。檢察官在偵查中對被告以外之人所為之偵查筆錄
    ，性質上屬傳聞證據，惟刑事訴訟法規定檢察官代表國家偵
    查犯罪、實施公訴，依法其有訊問被告、證人及鑑定人之權
    ，證人、鑑定人並須具結，而實務運作時，檢察官偵查中向
    被告以外之人所取得之陳述，原則上均能遵守法律規定，不
    致違法取供，其可信度極高。職是，被告以外之人前於偵查
    中已具結而為證述，除反對該項供述得具有證據能力之一方
    ，已釋明「顯有不可信之情況」之理由外，不宜遽指該證人
    於偵查中之陳述不具證據能力。證人乙○、甲○、己○○於
    檢察官面前之證述筆錄（詳見偵查卷第75頁至第84頁、第23
    5 頁至第237 頁），均係檢察官令渠等以證人身分具結後所
    為之證述，有該3 證人結文附卷可稽（詳見偵查卷第85頁、
    第86頁、第238 頁），且上開3 位證人均於本院審理中，經
    被告及其辯護人交互詰問過，而被告丁○○及辯護人均未提
    及檢察官在訊問時有不法取供之情形，亦未釋明上開證人之
    證述有何顯不可信之情況，依上開規定，上開證人在檢察官
    面前之證述筆錄，自具有證據能力，而得作為本案之證據使
    用。
二、又「被告以外之人於審判外之陳述，雖不符前四條（即刑事
    訴訟法第159 條之1 至之4 ）之規定，而經當事人於審判程
    序同意作為證據，法院審酌該言詞陳述或書面陳述作成時之
    情況，認為適當者，亦得為證據。當事人、代理人或辯護人
    於法院調查證據時，知有第159 條第1 項不得為證據之情形
    ，而未於言詞辯論終結前聲明異議者，視為有前項之同意。
    」，刑事訴訟法第159 條之5 定有明文。經查，除上開證人
    在檢察官面前之證述筆錄外，本判決後開引用之國立臺灣大
    學醫學院附設醫院雲林分院受理疑似性侵害事件驗傷診斷書
    （臺大雲分醫診字第03118 號，詳偵查卷第242 頁雲林縣警
    察局西螺分局證物袋內）及內政部警政署刑事警察局鑑驗書
    （刑醫字第0980098219號，詳偵查卷第225 頁至第226 頁）
    ，被告及辯護人在本院審理中，均未於言詞辯論終結前聲明
    異議，依法應視為同意其等文書之內容作為證據，本院審酌
    上開證據製作時之情況，並無違法不當之情事，認為以之作
    為證據應屬適當，揆諸前開規定，應認該等證據例外具有證
    據能力。
乙、實體部分：
一、訊據被告丁○○固坦承有於上揭時、地與乙○發生口交，親
    吻其胸部，並撫摸其陰部之行為，惟矢口否認有何強制性交
    之行為，辯稱：乙○為其口交係經雙方事先同意之性交易行
    為，全部性行為（口交只是其中部分之性行為）代價為新臺
    幣（下同）6000元，因乙○朋友一直打電話進來，所以其他
    性行為未完成，才拒付約定之性交易代價6000元云云。惟查
    ：
(一)、查被告上揭犯行，業據證人乙○以證人身分於檢察官訊問及
    本院審理時，均具結證稱：「（檢察官提示98年6 月28日偵
    查筆錄偵卷第81頁問：檢察官問後來在被告家即二哥家，牛
    仔載△△（即甲○）出去之後，後來發生什麼事情？你〈指
    證人乙○〉說：二哥想要強迫我跟他發生關係，但是我不要
    。檢察官問：二哥有強脫你衣服嗎？因為你抵抗，所以他才
    沒辦法把你衣服脫掉？你回答：對。檢察官問：那時他有沒
    有壓在你身上？〈妳回答〉有。那時他壓住我，要把我的衣
    服脫掉。檢察官問：後來他沒有辦法把你的衣服脫掉，他如
    何做？你回答：他就叫我幫他口交。他用一直壓我的頭，把
    我的頭壓到他的性器官那裡，但是我不要，但他還是強把我
    壓下去，然後就把他的性器官塞到我的嘴巴。檢察官問：他
    有沒有摸你的胸部及下體？你回答：有。檢察官問：手伸進
    去你的衣服摸？你回答：是。檢察官問：有把手伸進你的褲
    子裡摸嗎？你回答：他本來要用手插入，但我不要，所以在
    那裡抵抗。檢察官問：那時你穿裙子還是褲子？你回答：褲
    子，以上證述是否實在？）實在。（檢察官又請求提示隔頁
    ，問：所以他是從外面要插入？你回答：對。他還是有摸到
    我的下體，檢察官問：很用力的摸嗎？你回答：對。檢察官
    問：那時你有沒有叫他不要？你回答：我有說不要。檢察官
    問：他摸你的胸部時，你有沒有反抗？你回答：有，以上證
    述是否實在？）對。（檢察官問：後來檢察官問口交之後，
    你回答娃娃一直打電話給你，這部分是否實在？）是。（檢
    察官：當時被告手機是否有響還是只有你的電話有響？）都
    有響。（檢察官：檢察官問你都沒有辦法去接了，你說手機
    被他拿去了，你想接但是被告不讓你接，以上回答是否實在
    ？）實在。」（詳偵查卷第81頁至第82頁及本院卷99年4 月
    26 日 審判筆錄第6 頁至第7 頁，結文附於偵查卷第85頁、
    本院密卷中），核與證人甲○於檢察官訊問及本院審理時，
    均具結證稱：「因打電話給○○（即乙○）都未接，覺得怪
    怪的，才打電話給己○○至被告家接人，○○（即乙○）出
    來後，好像嚇到的樣子，上車後就哭了，問她什麼事？她後
    來說：二哥（被告綽號）要用她她不要，司機就載她去醫院
    驗傷，後來才聽乙○說二哥強迫她幫他口交。」（詳偵查卷
    第77頁至第78頁，結文在偵卷第86頁；本院卷99年4 月26日
    審判筆錄第21頁至第23頁，結文在本院密卷中）及證人己○○於檢察官訊問及本院審理時，均具結證稱：「○○（即乙○）上車時一臉驚恐。」（詳偵查卷第236 頁，結文在偵卷
    第238 頁；本院卷99年4 月26日審判筆錄第39頁，結文在本
    院卷中）之證述內容大致相符，若非被害人乙○受到被告強
    迫口交，應不至於在上車時一臉驚恐的樣子，且在上車後因
    委屈、驚嚇而哭泣，又被害人及上開2 位證人與被告並無仇
    怨，應不致願冒誣告及偽證之刑責，而誣攀被告，故被告上
    開犯行應堪認定。
(二)、次查，若被告所辯為真，依一般經驗法則被告應在警詢及偵
    查中即供稱：雙方是事先合意的性交易行為，其後因故未付
    錢，被害人始挾怨誣告等等，惟本件被告於警詢、偵查中檢
    察官訊問時，均堅決否認犯行，並設法與被害人以3 萬元達
    成和解，至本院準備程序時，始翻異前供，表示雙方是合意
    之性交易云云，依一般常理，實難採信其辯詞。且被告係有
    意支開丙○○及甲○，若被告與乙○係性交易，依當時情形
    絕對有時間完成全部之性交易，為何會只完成部分性行為？
    且即使乙○之電話一直有人打進來，亦可不管或關機以完成
    性交易，應不至於打斷被告與乙○完成性交易，退步言之，
    即使被打斷了，亦無不付部分代價之理？在在均難以自圓其
    說，而令人殊難採信。而被害人乙○雖證稱：被性侵後有向
    被告要番錢。其所謂之「要番錢」，固顯然與事實不符，其
    所以說謊，當係礙於面子，害怕若說出係因不甘被白白性侵
    ，才向被告要相當於性交易之代價，會被恥笑之故，惟無論
    其說謊之動機為何，乙○於被強制性交事後，向被告要錢之
    情節，並不至於影響在此之前被害人乙○係遭被告強制性交
    事實。另檢察官於起訴書認定，被告有隔著褲子強行撫摸乙○下體，致乙○陰道口下方因此擦傷之情事，惟一則若係隔
    著褲子撫摸乙○下體，是否能造成乙○陰道口下方因此擦傷
    ？並非無疑，二則本件依乙○所供，被告應係伸入褲子內撫
    摸乙○下體，惟即使如此，因被告否認有傷及乙○，且依乙○及丙○○於偵查中之證詞（詳偵查卷第80頁、第93頁），
    乙○在此之前，剛與丙○○有過性交行為，故不能排除係乙○與丙○○性交時所造成之可能性，自不能僅憑乙○之指控
    及其陰道口下方擦傷之事實，即遽爾認定是被告所造成。
(三)、末查，除上開證人具結後所為之證述外，尚有國立臺灣大學
    醫學院附設醫院雲林分院臺大雲分醫診字第03118 號受理疑
    似性侵害事件驗傷診斷書（詳偵查卷第242 頁雲林縣警察局
    西螺分局證物袋內）及內政部警政署刑事警察局刑醫字第09
    80098219號鑑驗書（詳偵查卷第225 頁至第226 頁）各1 份
    在卷可稽。本案事證明確，被告犯行洵堪認定，應依法論科
    。
二、按「稱性交者，謂非基於正當目的所為之下列性侵入行為。
    一、以性器進入他人之性器、肛門或口腔，或使之接合之行
    為。二、以性器以外之其他身體部位或器物進入他人之性
    器、肛門，或使之接合之行為。」刑法第10條第5 項定有明
    文，被告以其陰莖侵入乙○口腔內之行為，即構成性交行為
    。次按強制猥褻與強制性交，係不同之犯罪行為，行為人若
    以強制性交之犯意，對被害人實施性侵害，先為強制猥褻，
    繼而為強制性交，其中強制猥褻行為係強制性交之前置行為
    ，不容割裂為二罪評價，則強制猥褻之階段行為自應為強制
    性交行為所吸收（最高法院92年度臺上字第2964號判決意旨
    參照）。查本件被告對乙○為強制性交犯行前，固另有親吻
    乙○胸部及撫摸乙○下體之強制猥褻行為，然依本案情形觀
    之，實屬被告為滿足性慾對乙○所為強制性交之前置行為，
    該階段行為應為強制性交行為所吸收，而不另論罪。
三、又刑法第221 條第1 項之對女子為強制性交行為罪，法定刑
    為「3 年以上10年以下有期徒刑」，若不分犯罪情節輕重，
    概處以上開刑責，難免輕重失衡，倘有情輕法重情形，於裁
    判時自得適用刑法第59條酌量減輕其刑，以避免過嚴之刑罰
    ，此參之司法院大法官會議釋字第263 號解釋文自明。亦即
    ，法院為避免刑罰過於嚴苛，於情輕法重之情況下，應合目
    的性裁量而有適用刑法第59條酌量減輕被告刑度之義務。又
    適用刑法第59條酌量減輕其刑時，並不排除同法第57條所列
    舉10款事由之審酌（最高法院70年度第6 次刑事庭會議決議
    參照）。本件被告並無前科，有臺灣高等法院被告前案紀錄
    表1 份附於本院卷內可證，品行尚稱良好，被告因與乙○等
    人喝酒、唱歌，又認為被害人乙○係歡場女子，對性愛之事
    ，可能較為開放，因而激發被告性慾，一時思慮未周，致行
    為失控，對被害人做出強制性交之犯行，被告犯後，已知錯
    誤，而與乙○和解，賠償其3 萬元，並取得其諒解（詳本院
    99年4 月26日審判筆錄第16頁、第17頁），然其所犯為最輕
    本刑3 年以上有期徒刑之重罪，情輕法重，在客觀上足以引
    起一般人的同情，雖科以法定最低刑度之刑，猶嫌過重，爰
    依刑法第59條之規定酌減其刑。
四、本院審酌前揭情狀（包括前述酌減之事由），並參酌被告為
    滿足自身慾念，不顧乙○之性自主決定權，以違反其意願之
    方法對乙○為性交，對乙○之身心傷害甚深，誠屬不該，惟
    念及被告僅國中畢業，智識程度不高，因一時衝動，觸犯重
    典，犯罪後為避免乙○再度受傷，已與乙○達成和解，乙○
    亦表示願意原諒被告，均已如上所述，惟被告犯後仍否認犯
    罪，意圖僥倖等一切情狀，量處如主文所示之刑。
五、又被告前未曾因故意犯罪受有期徒刑以上刑之宣告，有臺灣
    高等法院被告前案紀錄表在卷足參，其因一時失慮致罹刑章
    ，犯後已與被告和解，並取得被害人之諒解，本院審酌上揭
    各情，認被告經此偵、審程序，當能知所警惕，信無再犯之
    虞，認所宣告之刑以暫不執行為適當，爰依法諭知緩刑5 年
    ，以啟自新之機。再被告所犯係屬刑法第91條之1 所列之罪
    ，爰依刑法第93條第1 項第1 款之規定一併宣告被告於緩刑
    期間付保護管束，以期緩刑期間受充分之教化與輔導，預防
    其再度犯罪，而確實達成緩刑之目的。
據上論斷，依刑事訴訟法第299 條第1 項前段，刑法第221 條第
1 項、第59條、第74條第1 項第1 款、第93條第1 項第1 款，判
決如主文。
本案經檢察官陳詠薇到庭執行職務。
中    華    民    國    99    年    5     月    24    日

                  刑事第三庭審判長法  官  林輝煌

                                  法  官  蕭雅毓

                                  法  官  張文俊
以上正本證明與原本無異。
如不服本判決，應於收受送達後10日內，向本院提出上訴書狀，
並應敘述具體理由；其未敘述上訴理由者，應於上訴期間屆滿後
20日內，向本院補提理由書（均須按他造當事人之人數附繕本）
，「切勿逕送上級法院」。告訴人或被害人如對於本判決不服者
，應具備理由請求檢察官上訴，其上訴期間之計算係以檢察官收
受判決正本之日期為準。

                                  書記官  金雅芳

中    華    民    國    99    年    5     月    24    日
附錄本案論罪科刑法條全文：
中華民國刑法第221條
（強制性交罪）
對於男女以強暴、脅迫、恐嚇、催眠術或其他違反其意願之方法
而為性交者，處3 年以上10 年以下有期徒刑。
前項之未遂犯罰之。

司法院資訊處製作；財團法人民間司法改革基金會備份。
